臺灣臺南地方法院交通事件裁定　　　　100年度交聲字第338號
移送機關　　交通部公路總局嘉義區監理所麻豆監理站
異議人即
受處分人　　許世鴻
上列異議人即受處分人因違反道路交通管理處罰條例案件，對於
交通部公路總局嘉義區監理所麻豆監理站民國100年3月25日所為
之裁決處分（處分案號：麻監裁罰字第裁75-Z8C011461號）聲明
異議，本院裁定如下：
    主  文
原處分撤銷。
許世鴻不罰。
    理  由
一、原處分意旨略以：異議人即受處分人許世鴻（下稱異議人）
    於民國99年12月30日8 時21分許，駕駛車牌號碼4229-JH 號
    自用一般小貨車，行經速限110 公里之國道三號高速公路南
    下361 公里處時，經測時速123 公里，超速13公里，行車速
    度超過規定之最高時速未滿20公里，及有「其他未依駕駛執
    照之持照條件規定駕車」之違規行為，經內政部警政署國道
    公路警察局第八警察隊善化分隊員警當場予以攔停製單舉發
    ，嗣經移送機關即交通部公路總局嘉義區監理所麻豆監理站
    以其違規事證明確，依照道路交通管理處罰條例第33條第1
    項第1 款、第21條第1 項第9 款、第63條第1 項第1 款及違
    反道路交通管理事件統一裁罰基準表相關內容之規定，共裁
    處異議人罰鍰新臺幣（下同）13,500元，並記違規點數1 點
    等處分。
二、本件聲明異議意旨略以：異議人非上開違規車輛所有人，且
    與車主互不相識。況本件舉發通知單上之簽名亦非異議人親
    簽，舉發員警攔檢時，駕駛人若無法出示駕照，員警應要求
    當事人出示其他證件，員警未詳加查驗即開單顯有違誤，因
    而為此聲明異議等語。
三、按汽車行駛於高速公路、快速公路或設站管制之道路，不遵
    使用限制、禁止、行車管制及管理事項之管制規則，而有行
    車速度超過規定之最高速限或低於規定之最低速限行為者，
    處汽車駕駛人3,000 元以上6,000 元以下罰鍰，並記違規點
    數1 點，道路交通管理處罰條例第33條第1 項第1 款及第63
    條第1 項第1 款分別定有明文。次按汽車駕駛人，有其他未
    依駕駛執照之持照條件規定駕車者，處6,000 元以上12,000
    元以下罰鍰，並當場禁止其駕駛，道路交通管理處罰條例第
    21條第1 項第9 款亦定有明文。惟按犯罪事實應依證據認定
    之，無證據不得認定犯罪事實；又不能證明被告犯罪或其行
    為不罰者，應諭知無罪之判決，刑事訴訟法第154 條第2 項
    、第301 條第1 項，分別定有明文。又認定不利於被告之事
    實，須依積極證據，苟積極證據不足為不利於被告事實之認
    定時，即應為有利於被告之認定，更不必有何有利之證據；
    且事實之認定，應憑證據，如未能發現相當證據，或證據不
    足以證明，自不能以推測或擬制之方法，以為裁判基礎；而
    認定犯罪事實所憑證據，雖不以直接證據為限，間接證據亦
    包括在內；然而無論直接或間接證據，其為訴訟上之證明，
    須於通常一般之人均不致有所懷疑，而得確信其為真實之程
    度者，始得據為有罪之認定，若其關於被告是否犯罪之證明
    未能達此程度，而有合理性懷疑之存在時，事實審法院復已
    就其心證上理由予以闡述，敘明其如何無從為有罪之確信，
    因而為無罪之判決，尚不得任意指為違法，最高法院分別著
    有30年上字第816 號、40年台上字第86號、73年台上字第49
    86號等判例可資參照。而依道路交通管理處罰條例第89條規
    定，法院受理有關交通事件，準用刑事訴訟法之規定，前開
    規定及判例意旨自得適用於本件聲明異議案件。
四、經查：
(一)異議人於99年12月30日8 時21分許，駕駛車牌號碼4229-JH
    號自用一般小貨車，行經速限110 公里之國道三號高速公路
    南下361 公里處時，經員警以雷射測速儀器測得時速123 公
    里，認其超速13公里，及有其他未依駕駛執照之持照條件規
    定駕車之違規行為，遭國道公路警察局第八警察隊善化分隊
    員警當場攔停製單舉發等情，固有內政部警政署國道公路警
    察局99年12月30日公警局交字第Z8C011461 號舉發違反道路
    交通管理事件通知單1 紙在卷可稽。
(二)然按證人即當日舉發本違規事件之國道公路警察局第八警察
    隊善化分隊員警楊峻騰於100 年5 月9 日本院調查時到庭結
    證：「（問：本件是否你舉發？〈提示舉發單並告以要旨〉
    ）是我舉發的。」、「（問：當時情形如何？）當時測得駕
    駛人超速，所以將其攔停，但是駕駛人未帶任何證件，請他
    填寫自訴年籍資料紀錄表，並請他按捺指紋，我將正本給院
    方，惟可能公文尚未到院。」、「（問：本件攔停駕駛人後
    ，有無錄音錄影？）當時巡邏車錄影設備報修，但是有全程
    錄音，錄音光碟有檢附過來，本件有拍照，但是因為電腦主
    機損壞，所以所有資料均不見了，包含錄音檔。」、「（問
    ：有無見過在庭之異議人？）沒有印象，但是我印象中當時
    駕駛人說他的職業是在市場幫忙送豬肉。」等語明確（詳本
    院卷第17頁背面至第18頁），足見本件舉發員警既無法當庭
    指認異議人即為其舉發時所見之違規駕駛人，且舉發員警當
    時所攔停之違規駕駛人未出示證件，而係以書寫之方式告知
    姓名、身分證字號接受警員稽查，故不能排除係他人冒名背
    誦強記所為之可能。
(三)況且，經本院將駕駛人未帶證件資料登記表上之指紋，送請
    內政部警政署刑事警察局進行指紋鑑定，經該局以指紋電腦
    比對法、指紋特徵點比對法鑑驗結果，認送鑑駕駛人未帶證
    件資料登記表上之指紋，與該局檔存之異議人指紋卡比對結
    果不符，經輸入指紋電腦比對結果，未發現相符，此有內政
    部警政署刑事警察局100 年6 月15日刑紋字第1000074960號
    鑑定書1 紙在卷可參。是依上開鑑定結果，亦無法認定當日
    接受稽查之違規駕駛人所按捺指印確係異議人本人親自所為
    ，自無法排除他人冒用異議人名義接受舉發之可能。從而，
    本件違規行為在無其他證據可供佐證之下，自不能以推測或
    擬制之方法，遽認異議人即為本件違規行為之駕駛人。
五、綜上所述，本件依調查所得之證據，尚不足以證明異議人於
    前揭時、地，確有駕駛車牌號碼4229-JH 號自用小貨車，有
    「行車速度超過規定之最高時速未滿20公里」，及「其他未
    依駕駛執照之持照條件規定駕車」之違規行為。此外，復查
    無其他積極證據足資證明異議人之違規行為，揆諸前開說明
    ，自不得為異議人不利之認定。移送機關未經詳查，遽依道
    路交通管理處罰條例第33條第1 項第1 款、第21條第1 項第
    9 款、第63條第1 項第1 款及違反道路交通管理事件統一裁
    罰基準表相關內容之規定，共裁處異議人罰鍰13,500元，並
    記違規點數1 點之處分，應有未洽。異議人不服，聲明異議
    為有理由，應依法將原處分撤銷，並為異議人不罰之諭知。
六、據上論斷，應依道路交通管理處罰條例第87條第2 項、道路
    交通事件處理辦法第19條前段，裁定如主文。
中    華    民    國   100    年    6     月    30    日
                        交通法庭法  官  鄭燕璘
以上正本證明與原本無異。
如不服本裁定應於送達後5日內向本院提出抗告狀（應附繕本）
。
                                書記官  蔡明峰
中    華    民    國   100    年    6     月    30    日